臺灣高等法院臺中分院刑事裁定　　　　　　　　　　九十三年度交抗字第四六五號
　　抗　告　人　　交通部公路總局台中區監理所　設台中縣大肚鄉○○路○段二號
　　法定代理人　　陳增義
　　受 處 分人　　甲○○
右抗告人因受處分人聲明異議案件，不服臺灣台中地方法院中華民國九十三年六月十
一日裁定（九十三年度交聲字第三八一號），提起抗告，本院裁定如左：
    主      文
抗告駁回。
    理      由
一、本件原處分機關即抗告人交通部公路總局臺中區監理所抗告意旨略以：就公示送
    達之時機，相關法令並無限制必須在違規通知單之應到案日期之內為之，舉發違
    規案件之警察單位，基於違規單郵寄退回辦理公示送達之時程，必是逾越該違規
    單之應到案日之事實，而依法完成公示送達程序即屬合法。次按違反道路交通管
    理事件統一裁罰基準表之規定，駕駛小行車違反道路交通管理處罰條例第五十三
    條，限期內繳納或到案聽後裁決者，處新台幣（下同）二千七百元，逾越應到案
    日期十五日以內或到案聽後裁決者，處罰鍰三千六百元‧‧，抗告人裁處受處分
    人五千四百元，並無不法，原審撤銷原處分顯有未洽云云。
二、按汽車駕駛人，行經有燈光號誌管制之交岔路口闖紅燈者，處一千八百元以上五
    千四百元以下罰鍰，並記違規點數三點。另汽車違反道路交通管理事件，以科學
    儀器取得違規證據資料，足資認定其違規事實者，得逕行舉發之，而逕行舉發，
    應記明車輛牌照號碼、車型等可資辨明之資料，查明汽車所有人姓名或名稱、住
    址，並以該汽車所有人為被通知人製單舉發之，由舉發機關送達被通知人。道路
    交通管理處罰條例第七條之二、第五十三條、第六十三條第一項第三款分別定有
    明文。再按處理違反道路交通管理事件，有關文書送達之程序，依行政程序法之
    規定；對於當事人之送達，應為送達之處所不明者，行政機關得依申請准為公示
    送達，如無人為公示送達之申請者，行政機關為避免行政程序遲延，認有必要時
    ，得依職權命為公示送達，亦分別為違反道路交通管理事件統一裁罰基準及處理
    細則第五條、行政程序法第七十八條第一項第一款、第二項所明定。
三、本院經查，本件受處分人甲○○，所有之車號ＮＵ─四九○二號自小客車，於民
    國 (下同）九十二年十月一日上午九時十六分許，在南投縣國姓鄉○○路福斗巷
    口處，因駕駛行經有燈光號誌管制之路口，闖紅燈違規，為南投縣警察局交通隊
    員警依採證照片逕行舉發，並掣開舉發通知單等情，有Ｊ二Ａ○四九五七○號舉
    發通知單在卷可稽。又受處分人因逾期限內到案，為原處分機關以加重罰鍰方式
    裁處。受處分人雖不否認有前揭違規事實，惟以原地址為九二一震災戶，正在重
    建中，罰單無人接收，而大樓管委會亦請管轄郵局發送信件至指定地址，但卻有
    數月未送達，以致未收到罰單造成罰鍰加倍之處分，為此聲明異議云云。經查：
    前揭舉發通知單業由原舉發機關寄發至受處分人當時之戶籍地，即「台中縣大里
    市○○里○○鄰○○路○段二七二巷十二號八樓」，此有法務部戶役政連結作業
    系統提供受處分人甲○○之個人基本資料表一紙在卷可佐。後因「收件人遷移」
    、「九二一震災收件地址無法投遞」，無法送達而退件，原舉發機關乃於同年十
    二月八日，以投警交字第○九二○○三二八五四號公告辦理公示送達，有前揭公
    告、舉發通知單影本、郵政機關無法投遞退件證明章等在卷足憑。從而，受處分
    人所有之該車，既有前揭之違規行為，且舉發通知單依其當時之戶籍地址即汽車
    登記住址寄送，在無法送達而退件後，原舉發機關亦已依法辦理公示送達，已生
    送達之效力，原裁決之處分機關本於職權，依法裁罰，自無不當。惟原處分機關
    以受處分人因逾期限內到案，復依違反道路交通管理事件統一裁罰標準表規定：
    闖紅燈之小型車，逾越應到案期限三十日以上者，處罰鍰五千四百元，以加重罰
    鍰方式裁處。該違反道路交通管理事件統一裁罰標準表，係依有否自動到案裁決
    、是否期限內繳納及逾期繳納日數而對同一違規事實為不同金額之裁罰標準。然
    本件受處分人所應受領之舉發違反道路交通事件通知書，係依法為公示送達而生
    送達之效力，固無是否送達合法與否之問題，然該舉發違反道路交通事件通知書
    既為公示送達，則受處分人自無從得知已受違規之舉發，事實上亦根本無法自行
    到案接受裁決或依限繳納罰鍰。況且本件違規通知單上之應到案日期為九十二年
    十二月一日前，而本件之公示送達公告日期則為同年十二月八日，顯然在原舉發
    之警察機關將違規通知書公示送達之前，已逾應到案日期，遑論公示送達生效日
    係在公示送達日起二十日後。故公示送達公告日已逾原應到案日，受處分人則無
    從依道路交通管理處罰條例第九條第一項之規定：「本條例所定罰鍰之處罰，行
    為人接獲違反道路交通管理事件通知單後，於十五日內得不經裁決，逕依第九十
    二條第三項之罰鍰基準規定，向指定之處所繳納結案；不服舉發事實者，應於十
    五日內，向處罰機關陳述意見；其不依通知所定期限前往指定處所聽候裁決，且
    未依規定期限繳納罰鍰結案或向處罰機關陳述意見者，處罰機關得逕行裁決之」
    ，享有自行到案接受裁決或按期限繳納較低罰鍰之利益。再者，原處分機關於做
    成限制或剝奪人民權利之行政處分前，應依行政程序法第一○二條規定給予受處
    分人陳述意見之機會。本件因受處分人原地址為震災戶，正在重建中，事實上無
    從接到舉發機關所寄發之舉發通知單，因而原舉發機關辦理公示送達，使生送達
    效力，然事實上受處分人並未真正收到舉發違反道路交通管理事件通知單，無從
    持該通知單至原處分機關即臺中區監理所，接受裁決或按期限繳納較低罰鍰，而
    此乃人民之程序上利益，原處分機關不得逕行以受處分人未依限繳款，裁決受處
    分人加倍之罰鍰，此係任意擴張道路交通管理處罰條例第九條第一項之規定，而
    剝奪人民之程序上利益。
四、再者「接獲」違規通知單，係屬事實行為，並非能以公示送達來擬制此等事實之
    存在，何能以「已完成送達之事實」重新起算新的應到案日期，置受處分人之程
    序上利益與依通知所定期限向處罰機關陳述意見及繳納最低罰鍰結案之權益、享
    有自行到案接受裁決或按期限繳納較低額罰鍰之利益。又法律授權處罰機關一律
    依標準表規定之金額處以罰鍰，此屬法律授權主管機關就裁罰事宜所訂定之裁量
    基準，本寓有避免各行政機關於相同事件恣意為不同裁罰之功能，原處分機關應
    依循此等法令之意旨，謹慎裁量行使權限，其以完成公示送達當日起算新應到案
    日期，易造成各舉發機關依其便宜行事而有恣意為不同裁罰標準之情形產生，亦
    有未洽。故原審以原處分機關援引道路交通管理事件統一裁罰標準加倍裁罰受處
    分人，容有未合，裁定撤銷原處分機關所為之處分，本院經核並無不合，抗告人
    抗告意旨所為指摘，應屬無據，本件抗告為無理由，應予駁回。
五、據上論斷，應依道路交通案件處理辦理辦法第二十六條，刑事訴訟法第四百十二
    條，裁定如主文。
中      華      民      國      九十三  年      七      月      二十六  日
                                臺灣高等法院臺中分院刑事第六庭
                                      審判長法  官  李  文  雄
                                            法  官  邱  顯  祥
                                            法  官  陳  嘉  雄
右正本證明與原本無異。
不得再抗告。
                                            書記官  陳  信  和
中      華      民      國      九十三  年      七      月      二十七  日
                                                                        Ａ
